臺灣高雄地方法院刑事判決　　　　　　 94年度交易字第274號
公　訴　人　臺灣高雄地方法院檢察署檢察官
被　　　告　丙○○
上列被告因過失傷害案件，經檢察官提起公訴（九十四年度偵字
第一四一七六號），本院改依簡式審判程序審理，判決如下：
    主  文
丙○○因過失傷害人致重傷，處有期徒刑陸月，如易科罰金，以
參佰元折算壹日。
    事  實
一、丙○○領有小型車普通駕駛執照，於民國九十四年四月十五
    日下午四時十分許，其駕駛車牌號碼八九三九─ＪＹ號自用
    小客車，沿高雄市三民區○○○路由東向西方向行駛，行經
    該路與自由一路交岔路口欲左轉進入位於九如二路上之「益
    大大飯店」停車場時，本應注意轉彎車應讓直行車先行，且
    汽車行至交岔路口，其左轉彎時，應距交岔路口三十公尺前
    顯示方向燈或手勢，駛至路口後再行左轉，不得占用來車道
    搶先左轉，而依當時情形，天氣狀況晴、日間有自然光線、
    路面狀況乾燥無缺陷、無障礙及視距良好，依其之智識、能
    力亦無不能注意之情事，竟疏未注意上情而貿然左轉，適有
    許俊賢騎乘車牌號碼ＸＴＶ─一六六號重型機車，沿九如二
    路由西往東直行至上開交岔路口，見狀閃煞不及，致其機車
    車頭與丙○○駕駛之自用小客車右前車頭發生撞擊，許俊賢
    因此騰空飛起嗣並頭部落地，而受有顱骨骨折、顱內出血之
    傷害，經送醫急救進行開刀手術，術後仍因上開傷害有無法
    言語、行動不便、需使用鼻胃管及氣切管、日常生活無法自
    理之情形，而於身體有重大難治之傷害。丙○○於肇事後，
    留在事故現場，並主動向前往事故現場處理，且尚不知肇事
    者為何人之員警坦承肇事，嗣並接受裁判。
二、案經許俊賢之母乙○○代行訴請臺灣高雄地方法院檢察署檢
    察官偵查起訴。
    理  由
一、按本件被告丙○○所犯係死刑、無期徒刑、最輕本刑為三年
    以上有期徒刑以外之罪，其於準備程序就前揭被訴事實為有
    罪之陳述，經受命法官告知簡式審判程序之旨，並聽取其與
    公訴人之意見後，本院認無不得或不宜改依簡式審判程序進
    行之處，爰依刑事訴訟法第二百七十三條之一第一項、第二
    百八十四條之一，裁定本件由受命法官獨任進行簡式審判程
    序，合先敘明。
二、前揭犯罪事實，業據被告於本院審理中坦承不諱，並有道路
    交通事故現場圖、道路交通事故調查報告表、交通事故談話
    紀錄表（見偵一卷第十四至十八頁）、高雄醫學大學附設中
    和紀念醫院九十四年五月十三日診斷證明書（見警卷第五頁
    ）、聖友醫院九十四年七月十一日乙診字第四八一一六號診
    斷證明書（偵二卷第六頁）、被告之駕駛執照查詢資料（見
    本院卷第十四頁）在卷可稽（上開被告以外之人於審判外所
    為之書面陳述，因本件已改行簡式審判程序，依刑事訴訟法
    第一百五十九條第二項之規定，應具有證據能力），及本件
    車禍事故現場蒐證照片（見偵一卷第二十至二七頁）附卷可
    佐，是被告於前揭時、地駕駛車牌號碼八九三九─ＪＹ號自
    用小客車與被害人許俊賢騎乘之車牌號碼ＸＴＶ─一六六號
    重型機車發生車禍，及被害人於車禍發生後受有前開傷害等
    事實，堪以認定。按汽車行駛至交岔路口左轉彎時，應距交
    岔路口三十公尺前顯示方向燈或手勢，駛至路口後再行左轉
    ，並不得占用來車道搶先左轉，且轉彎車應讓直行車先行，
    道路交通安全規則第一百零二條第一項第四款、第六款前段
    ，分別定有明文，被告考領有小型車普通駕駛執照，對上開
    規定應知之甚詳，其駕駛汽車自應遵守前開規定，而本件事
    故發生時，並無不能注意之情事，被告竟未注意上情而貿然
    左轉，以致肇事，其行為自有過失。而本件經高雄市政府交
    通局車輛行車事故鑑定委員會鑑定，亦認被告轉彎車未讓直
    行車先行為肇事原因，有前揭鑑定委員會之鑑定意見書（案
    號：九四０六０三號）在卷可參（見偵二卷第七頁）（非依
    刑事訴訟法第一百九十八條或第二百零八條所為之鑑定，屬
    被告以外之人於審判外所為之書面陳述，然因本件已改行簡
    式審判程序，依刑事訴訟法第一百五十九條第二項之規定，
    仍應具有證據能力）。又被害人因本件車禍事故受有上開傷
    害之事實，業如前述，則被告之過失行為與被害人受傷間，
    顯有相當因果關係。是被告前開自白顯與事實相符，堪以採
    信，本件事證明確，被告犯行堪以認定。
三、查被害人因本件車禍致受有顱骨骨折、顱內出血之傷害，並
    因而有無法言語、行動不便、需使用鼻胃管及氣切管、日常
    生活無法自理之情形，業如前述，且經中央健康保險局高屏
    分局核定為「重大創傷嚴重程度達十六分以上」，有該局全
    民健康保險重大傷病核定審查通知書附卷可佐（見警卷第六
    頁，此證據係被告以外之人於審判外所為之書面陳述，因本
    件已改行簡式審判程序，依刑事訴訟法第一百五十九條第二
    項之規定，應具有證據能力），則被害人所受傷勢，應屬於
    身體有重大難治之傷害，而達重傷害之程度，故核被告所為
    ，係犯刑法第二百八十四條第一項後段之過失致人重傷害罪
    。被告於肇事後，主動向前往事故現場處理，且尚不知肇事
    者為何人之員警坦承肇事，嗣並接受裁判之事實，業據被告
    於本院審理中供陳明確，並有前開交通事故談話紀錄表附卷
    可佐，是被告於員警尚不知何人犯罪前，主動坦承其為肇事
    者，符合刑法第六十二條前段自首之規定，爰依法減輕其刑
    。爰審酌被告駕駛汽車不知小心謹慎，造成被害人受有重傷
    此一難以彌補之後果，並將使被害人家屬可能面臨對被害人
    終生無盡之照護及負擔，犯罪情節難認輕微，惟念其此前並
    無任何前科紀錄，有本院被告院內索引卡紀錄表、臺灣高等
    法院被告前案紀錄表在卷可按，素行良好，且於犯後坦承犯
    行，態度尚可，雖因故未能與被害人家屬達成和解，然雙方
    此部分之紛爭非不得經由民事訴訟程序或其他途徑加以解決
    （而代行告訴人亦於本院審理中提起附帶民事訴訟），復參
    以被告係因一時疏失致觸犯本件犯行，先前亦無交通肇事案
    件致人死傷經查獲之紀錄，有前開臺灣高等法院被告前案紀
    錄表足參，尚無非予科以不得易科罰金之自由刑而無法矯正
    其惡性之情，是公訴人雖對被告求處法定最高刑度，然經本
    院再三衡酌，認此一具體求刑之內容似屬過重（況被告有自
    首情事而應減輕其刑，依法亦無法處以法定最高刑），認應
    處如主文所示之刑為當，並諭知易科罰金之折算標準，以資
    懲儆。
據上論斷，應依刑事訴訟法第二百七十三條之一第一項、第二百
八十四條之一、第二百九十九條第一項前段，刑法第二百八十四
條第一項後段、第四十一條第一項前段、第六十二條前段，罰金
罰鍰提高標準條例第一條前段、第二條，判決如主文。
本案經檢察官甲○○到庭執行職務。
中　　華　　民　　國　　九十四　　年　十　月　　十三　日
                  交通法庭    法　官 陳君杰
以上正本證明與原本無異。
如不服本判決，應於判決送達後十日內，向本院提出上訴狀。
中　　華　　民　　國　　九十四　　年　十　月　　十三　日
                              書記官 陳昱良
附錄本判決論罪之法條：
刑法第二百八十四條
因過失傷害人者，處六月以下有期徒刑、拘役或五百元以下罰金
，致重傷者，處一年以下有期徒刑、拘役或五百元以下罰金。
從事業務之人，因業務上之過失傷害人者，處一年以下有期徒刑
、拘役或一千元以下罰金，致重傷者，處三年以下有期徒刑、拘
役或二千元以下罰金。
